臺灣臺中地方法院民事判決　　　　　　　 92年度訴字第223號
原　　　告　丑○○
訴訟代理人　陳惠伶律師
複　代理人　壬○○
被　　　告　庚○○○
　　　　　　辛○○
　　　　　　甲○○
　　　　　　丙○○
　　　　　　丁○○
　　　　　　乙○○
　　　　　　己○○
　　　　　　戊○○
共　　　同
訴訟代理人　劉家驥律師
複　代理人　子○○
上列當事人間請求不當得利事件，於民國94年10月13日言詞辯論
終結，本院判決如下：
    主      文
被告庚○○○應給付原告新臺幣參拾壹萬玖仟伍佰參拾柒元，及
自民國九十三年八月二十五日起至清償日止，按週年利率百分之
五計算之利息。
被告辛○○、甲○○、丙○○、丁○○、乙○○、己○○、戊○○應各給付原告新臺幣貳萬壹仟參佰壹拾玖元，及均自民國九十
三年八月二十五日起至清償日止，按週年利率百分之五計算之利
息。
原告其餘之訴駁回。
訴訟費用由被告庚○○○負擔百分之十三；被告辛○○、甲○○
、丙○○、丁○○、乙○○、己○○、戊○○各負擔百分之一；
餘百分之八十由原告負擔。
本判決原告勝訴部分得假執行。但被告庚○○○如以新臺幣參拾
壹萬玖仟伍佰參拾柒元；被告辛○○、甲○○、丙○○、丁○○
、乙○○、己○○、戊○○分別以新臺幣貳萬壹仟參佰壹拾玖元
為原告預供擔保後，各得免為假執行。
原告其餘假執行之聲請駁回。
    事實及理由
一、程序事項之說明：訴狀送達後，原告不得將原訴變更或追加
    他訴，但減縮應受判決事項之聲明、不甚礙被告之防禦及訴
    訟之終結者，不在此限。民事訴訟法第 255條第1項第2款、
    第 7款定有明文。本件原告於起訴時，聲明請求被告應連帶
    給付原告新臺幣（下同） 2,649,503元，及自民國92年1月1
    日起至返還坐落台中市○○區○○段第147、147之1、147之
    2地號土地之占有與原告止，按月給付原告 47,458元。嗣於
    訴狀送達後，變更聲明為請求被告應連帶給付原告2,908,44
    3元，及自93年 8月25日起至清償日止，按年息百分之5計算
    之利息。其中金錢給付部分，核係減縮應受判決事項之聲明
    ；利息給付部分雖為訴之追加，惟其僅為法定遲延利息之計
    算，並不礙被告之防禦及訴訟之終結，依前開規定，自屬適
    法。
二、兩造之主張：
  （一）原告起訴主張：被告等八人與癸○○（已死亡，經原告
        撤回此部分之訴訟）之被繼承人吳清波與原告之前手陳
        蔡壽就坐落台中市○○區○○段147地號土地（面積為7
        007平方公尺，89年 1月間分割為147、147之1、147之2
        地號，面積依序為 287平方公尺、2510平方公尺、4210
        平方公尺）訂立耕地三七五租約，吳清波於承租期間興
        建如附圖編號Ａ、Ｂ、Ｃ、Ｄ、Ｅ所示之地上建物。吳
        清波於民國79年 7月18日死亡後，由被告庚○○○申請
        變更其為系爭耕地租約之承租人。嗣原告以該耕地租約
        有無效之事由，訴請被告等拆除如附圖編號Ａ、Ｂ、Ｃ
        、Ｄ、Ｅ所示之地上建物，並返還土地，經台灣高等法
        院台中分院90年度上更(一)字第53號判決原告勝訴確定在
        案。惟被告仍繼續無權占有使用系爭土地，經原告聲請
        強制執行，其中147、147之2地號等二筆土地於93年8月
        24日點交；另147之1地號土地則經原告之債權人聲請強
        制執行，由訴外人陳靜婉拍定買受，本院於92年12月18
        日核發權利移轉證書。原告雖早於88年 1月11日將系爭
        土地出售與訴外人郭金能，並於89年 8月21日先將其中
        147、147之2 地號之土地所有權移轉登記與郭金能，惟
        依約原告仍應負責釐清系爭耕地租約，排除被告等之占
        有後，將該三筆土地交付郭金能管業，是在交付該等土
        地於買受人前，原告仍屬合法占有使用系爭土地之權利
        人，被告無權占有該等土地，受有相當於租金之不當得
        利，致原告受有損害，爰依民法第 179條不當得利之法
        律關係，請求被告連帶給付本件起訴前五年內即自87年
        1月9日起，分別至91年6月18日（147-1地號如附圖編號
        Ａ部分）、92年12月18日（147之1地號除如附圖編號Ａ
        以外部分）、93年8月24日（147、147之2地號部分）止
        ，如附圖編號Ａ、Ｂ、Ｃ、Ｄ、Ｅ所示以外之土地係供
        農業使用，依其主產物價值 1000分之375計算；如附圖
        編號Ａ、Ｂ、Ｃ、Ｄ、Ｅ所示土地則供住家使用，均按
        89年6月30日前每平方公尺之申報地價320元、89年7月1
        日起至92年12月31日每平方公尺之申報地價 640元、93
        年1月1日起至93年8月24日每平方公尺之申報地價800元
        之 10%計算之相當於租金之不當得利等語。並聲明：(一)
        被告應連帶給付原告2,908,443元，及自93年8月25日起
        至清償日止，按年息5%計算之利息。(二)願供擔保為假執
        行之宣告。
  （二）被告則以：原告將系爭土地出售與訴外人郭金能，並於
        89年8月21日先將其中147、147之2地號之土地所有權移
        轉登記與郭金能，則原告自該時起已非土地之所有權人
        ，當無權請求給付相當於租金之不當得利。又系爭土地
        僅由原承租人即被告庚○○○占有，其餘被告對該等土
        地並未使用收益，自無獲有使用利益可言。另被告庚○○○係本於承租人之地位使用系爭土地，縱未給付對價
        ，僅屬積欠地租之問題，與獲有相當於租金之不當得利
        無涉。末者，系爭土地本屬耕地，種植蓬萊稻米，如附
        圖編號Ｃ、Ｄ、Ｅ所示土地上之建物亦屬農舍，仍供農
        業使用，原僅年繳租金約30,000元，原告以土地法第10
        5條準用第 97條規定作為計算基準，於法無據等語，資
        為抗辯。並聲明：(一)原告之訴駁回。(二)如受不利之判決
        ，願供擔保免為假執行。
三、下列事實為兩造所不爭執，並有臺灣高等法院臺中分院90年
    度上更(一)字第53號判決書、確定證明書、不動產買賣契約書
    、土地登記謄本、地價公務謄本、行政院農業委員會農糧署
    函送87年第1、2期稻作收入分析圖及由行政院農業委員會網
    站下載88年至93年農業統計年報為證，並經本院調取91年度
    執字第32334號、92年度執字第36167號強制執行卷宗查明無
    誤，復經本院依職權履勘現場，製作有勘驗筆錄可憑，自堪
    信為真實，本院採為判決之基礎。
  （一）吳清波與原告之前手陳蔡壽就坐落台中市○○區○○段
        147地號、面積7007平方公尺之土地（業於89年1月間分
        割為同段147、147之1、147之2地號，面積依序為287平
        方公尺、2510平方公尺、4210平方公尺）訂立耕地三七
        五租約，吳清波於承租期間興建如附圖編號Ａ、Ｂ、Ｃ
        、Ｄ、Ｅ所示之地上建物。嗣吳清波於79年 7月18日死
        亡後，由被告庚○○○申請變更為系爭耕地租約之承租
        人。
  （二）被告庚○○○、辛○○、甲○○、丙○○、丁○○、乙○○、己○○、戊○○及訴外人癸○○（業於93年 3月
        23日死亡）為吳清波之全體繼承人。
  （三）原告前以承租人不自任耕作，系爭耕地三七五租約無效
        為由，訴請被告等八人及訴外人癸○○拆除地上建物；
        被告庚○○○應將系爭土地返還被告，業經臺灣高等法
        院臺中分院90年度上更(一)字第53號民事判決原告勝訴確
        定。該確定判決所命給付為：被告庚○○○、辛○○、
        甲○○、丙○○、丁○○、乙○○、己○○、戊○○及
        訴外人癸○○等應將坐落台中市○○區○○段 147地號
        （指分割前之地號）土地內，如附圖編號Ａ所示面積0.
        0322公頃、編號Ｂ所示面積0.0160公頃、編號Ｃ所示面
        積0.0472公頃、編號Ｄ所示面積0.0092公頃、編號Ｅ所
        示面積0.0087公頃之建物均拆除。被告庚○○○應將坐
        落台中市○○區○○段 147地號（指分割前之地號）土
        地返還與原告。
  （四）原告於89年11月2日將系爭147、147之2地號土地所有權
        以買賣移轉登記與訴外人郭金能，其買賣契約書約定應
        由原告負責將系爭耕地三七五租約塗銷，並於釐清完畢
        時，將買賣標的物點交予郭金能管業、使用收益。此二
        筆土地經原告以臺灣高等法院臺中分院90年度上更(一)字
        第53號民事確定判決為執行名義，聲請本院91年度執字
        第 32334號拆屋交地強制執行事件，對被告為強制執行
        ，經本院於93年8月24日將該2筆土地執行點交予原告，
        當時之土地現況是種植短期水稻。
  （五）系爭147之1地號土地經原告之債權人台中商業銀行股份
        有限公司聲請本院92年度執字第 36167號拍賣抵押物事
        件強制執行，由訴外人陳靜婉拍定買受，經本院於92年
        12月18日核發不動產權利移轉證書予陳靜婉。
  （六）本院於94年 3月30日現場履勘情形：(一)如附圖編號Ａ所
        示土地上之建物業已拆除，現為空地荒廢中。(二)如附圖
        編號Ｂ、Ｃ、Ｄ、Ｅ所示土地上之建物現為被告庚○○○、辛○○、丁○○、戊○○居住使用中，均無供營業
        使用之情形。(三)如附圖除編號Ａ、Ｂ、Ｃ、Ｄ、Ｅ所示
        以外之土地現未種植農作物，雜草叢生。(四)系爭土地位
        在台中市○○路旁，附近土地大都供農業使用，無商家
        ，最近之營業為距約100公尺之汽車輪胎修復廠。
  （七）系爭147地號土地自86年7月1日至89年6月30日之申報地
        價為每平方公尺 320元，自89年7月1日至92年12月31日
        之申報地價為每平方公尺 760元，自93年1月1日起之申
        報地價為每平方公尺 959.2元。系爭147之1、147之2地
        號土地自86年7月1日至89年 6月30日之申報地價為每平
        方公尺 320元，自89年7月1日至92年12月31日之申報地
        價為每平方公尺 640元，自93年1月1日起之申報地價為
        每平方公尺800元。
  （八）如附圖編號Ａ、Ｂ、Ｃ、Ｄ、Ｅ所示以外之土地以供農
        業使用來計算相當於租金之不當得利，並以行政院農業
        委員會公布87年第1、2期稻作收入分析圖及88年至93年
        農業統計年報所載主產物價值 1000分375為計算之依據
        。有關87年稻作及88年至93年蓬萊米稻作主產物價值，
        詳如附表(一)所示。
四、本件訴訟之爭點：
  （一）原告於89年11月2日將系爭147、147之2地號土移轉登記
        與訴外人郭金能後，是否仍可請求相當於租金之不當得
        利？
  （二）被告辛○○、甲○○、丙○○、丁○○、乙○○、己○○、戊○○就如附圖編號Ａ、Ｂ、Ｃ、Ｄ、Ｅ所示建物
        坐落之土地，是否有給付相當於租金之不當得利之義務
        ？
  （三）被告辛○○、甲○○、丙○○、丁○○、乙○○、己○○、戊○○就如附圖編號Ａ、Ｂ、Ｃ、Ｄ、Ｅ所示建物
        坐落以外之系爭 147、147之1、147之2地號土地，是否
        有給付相當於租金之不當得利之義務？
    四、原告得請求被告給付相當於租金之不當得利之數額為何
        ？
五、得心證之理由：
  （一）買賣標的物之利益及危險，自交付時起，均由買受人承
        受負擔。民法第 373條前段定有明文。是不動產買賣契
        約成立後，其收益權屬於何方，自應以標的物已否交付
        為斷。如所有權雖已移轉而標的物尚未交付者，出賣人
        就該不動產自仍保有收益權（最高法院81年度台上字第
        2228號、81年度台上字第55號判決參照）。本件原告固
        於89年11月2日將系爭147、147之2地號土地所有權以買
        賣移轉登記與訴外人郭金能，惟其買賣契約書約定應由
        原告負責將系爭耕地三七五租約塗銷，並於釐清完畢時
        ，將買賣標的物點交予郭金能管業、使用收益等事實，
        既為兩造所不爭執而可信為真正，則依上開說明，在原
        告將該二筆土地交付予買受人郭金能之前，原告就該等
        土地自仍保有收益權。
  （二）無權占有他人土地，可能獲得相當於租金之利益為社會
        通常之觀念（最高法院61年台上字第1695號判例參照）
        。系爭分割前 147地號土地既經臺灣高等法院臺中分院
        90年度上更(一)字第53號民事確定判決認定至遲於85年 2
        月29日前，即變更為非耕地使用，該耕地三七五租約因
        承租人不自任耕作而無效，其租賃關係歸於消滅（見該
        判決書第 9頁第1至3行），則被告等繼續占有使用系爭
        土地，即屬無權占用。又如上所述，原告為系爭土地之
        收益權人，該等土地既經被告等無權占有使用（各被告
        占用之範圍詳後述），則被告等自係無法律上之原因而
        受有相當於租金之利益，並致原告受有無法使用收益之
        損害，從而，原告自得以被告各人所受之利益為度，請
        求被告分別返還所受之之利益。是被告抗辯原告於89年
        8月21日將系爭147、147之2地號之土地所有權移轉登記
        與郭金能，已非土地之所有權人，無權請求給付相當於
        租金之不當得利云云，自無可採。另被告庚○○○抗辯
        其係本於承租人之地位使用系爭土地，縱未給付對價，
        僅屬積欠地租之問題，與獲有相當於租金之不當得利無
        涉云云，亦無理由。
  （三）臺灣高等法院臺中分院90年度上更(一)字第53號民事確定
        判決係判令：(一)被告庚○○○、辛○○、甲○○、丙○○、丁○○、乙○○、己○○、戊○○及訴外人癸○○
        等應將坐落台中市○○區○○段 147地號（指分割前之
        地號）土地內，如附圖編號Ａ所示面積0.0322公頃、編
        號Ｂ所示面積0.0160公頃、編號Ｃ所示面積0.0472公頃
        、編號Ｄ所示面積0.0092公頃、編號Ｅ所示面積0.0087
        公頃之建物均拆除。(二)被告庚○○○應將坐落台中市○○區○○段 147地號（指分割前之地號）土地返還與原
        告（見該判決書第 2頁第1至5行）。由此可知，被告庚○○○、辛○○、甲○○、丙○○、丁○○、乙○○、
        己○○、戊○○及訴外人癸○○等九人係共同無權占用
        如附圖編號Ａ、Ｂ、Ｃ、Ｄ、Ｅ所示建物坐落之土地，
        並獲有占有使用之利益，洵堪認定，其九人自有返還相
        當於租金之不當得利予原告之義務。被告辛○○、甲○○、丙○○、丁○○、乙○○、己○○、戊○○抗辯其
        未占用上開編號Ａ、Ｂ、Ｃ、Ｄ、Ｅ所示土地而無獲有
        使用利益云云，尚非可採。至於上開編號Ａ、Ｂ、Ｃ、
        Ｄ、Ｅ所示以外之土地，只有被告庚○○○一人占有使
        用，當僅被告庚○○○負有給付相當於租金之不當得利
        之義務；其餘被告既未占有使用此部分土地，自無獲有
        使用利益可言。是原告主張被告辛○○、甲○○、丙○○、丁○○、乙○○、己○○、戊○○就如附圖編號Ａ
        、Ｂ、Ｃ、Ｄ、Ｅ所示以外之系爭147、147之1、147之
        2 地號土地，仍有給付相當於租金之不當得利之義務，
        即無理由。
  （四）不當得利之受領人，如依其利益之性質不能返還者，應
        償還其價額，民法第一百八十一條但書定有明定。本件
        被告所受之利益為占有，依其性質不能返還，故應償還
        其價額，即相當於租金之利益。又數人負同一債務或有
        同一債權，而其給付可分者，除法律另有規定或契約另
        有訂定外，應各平均分擔或分受之，民法第 271條定有
        明文。至於連帶債務之成立，以數人負同一債務，明示
        對於債權人各負全部給付之責任，或以法律有明文規定
        者為限，民法第 272條規定甚明。再者，因不當得利發
        生之債，同時有多數利得人時，應各按其利得數額負責
        ，並非須負連帶返還責任（最高法院74年度台上字第27
        33號、92年度台上字第1774號判決要旨參照）。本件被
        告庚○○○、辛○○、甲○○、丙○○、丁○○、乙○○、己○○、戊○○及訴外人癸○○等九人就其無權占
        用如附圖編號Ａ、Ｂ、Ｃ、Ｄ、Ｅ所示之土地，既應償
        還相當於租金之價額，自可評價為金錢給付，其性質核
        屬可分之債，惟其九人並未明示各負全部給付之責任，
        法律亦無應為連帶給付之規定，依民法第 271條之規定
        ，自應平均分擔，亦即各負擔9分之1，原告請求被告等
        連帶給付，自無理由。
  （五）系爭147、147之2地號土地係於93年8月24日強制執行點
        交予原告，則原告就此部分請求本件起訴前五年內即自
        87年1月9日起至93年 8月23日止之相當於租金之不當得
        利，即屬有據。又如附圖編號Ａ所示之建物於本院於94
        年3月30日履勘現場時已拆除，惟於91年10月31日本院9
        1年度執字第32334號強制執行事件到場執行時，尚未拆
        除，業經本院調取上開強制執行卷宗查明無誤，是就此
        部分，原告請求本件起訴前五年內即自87年1月9日起至
        91年 6月18日止之相當於租金之不當得利，亦屬有據。
        另系爭147之1地號土地經本院92年度執字第 36167號拍
        賣抵押物事件強制執行，由訴外人陳靜婉拍定買受，經
        本院於92年12月18日核發不動產權利移轉證書予陳靜婉
        ，是原告就系爭147之1地號除如附圖編號Ａ所示以外之
        土地，請求本件起訴前五年內即自87年1月9日起至92年
        12月17日止之相當於租金之不當得利，亦屬有據。
  （六）如附圖編號Ａ、Ｂ、Ｃ、Ｄ、Ｅ所示以外之土地（面積
        5874平方公尺，即0000－000－000－000－00－00＝587
        4 ）僅被告庚○○○負有給付相當於租金之不當得利之
        義務，業如前述。又此部分土地係種植蓬萊稻米，亦經
        被告陳明在卷。另兩造均同意此部分之土地係供農業使
        用，並以行政院農業委員會公布87年第1、2期稻作收入
        分析圖及88年至93年農業統計年報即如附表(一)所示主產
        物價值 1000分375作為計算相當於租金之不當得利之依
        據。再者，中部地區第1期稻作通常係在每年7月上旬開
        始採收，約於7月底採收完畢；第2期稻作之採收期則自
        10月下旬至11月中旬，是以如附圖編號Ａ、Ｂ、Ｃ、Ｄ
        、Ｅ所示以外之面積5874平方公尺土地，自87年1月9日
        至92年12月18日之間，被告庚○○○計可採收如附表(一)
        編號１至所示之各期稻作；系爭147之2地號之面積42
        10平方公尺土地，算至94年 8月23日，則可再採收如附
        表(一)編號所示稻作。依此計算結果，原告就此部分請
        求被告庚○○○給付如附表(一)所示相當於租金之不當得
        利合計298,218元，即有理由。
  （七）除表現主文之訴訟標的外，法院於判決理由中就訴訟標
        的以外之重要爭點，本於當事人辯論之結果已為判斷時
        ，除顯然違背法令或當事人已提出新訴訟資料，足以推
        翻原判斷之情形外，於同一當事人就該重要爭點所提起
        之訴訟中，法院及當事人就該已經法院判斷之重要爭點
        法律關係，皆不得為任何相反之判斷或主張，始符民事
        訴訟法上之誠信原則（最高法院88年台上字第 557號判
        決要旨參照）。系爭土地之使用情形，經本院86年度訴
        字第1832號租佃爭議事件到場勘驗結果，如附圖編號Ａ
        所示部分即當時懸掛有巨盟營造股份有限公司、木盛建
        築有限公司之建物，1樓有3個房間、客廳及廚房，2 樓
        有1辦公室、1臥室，1 樓外側有開放式房間，放置盆栽
        ，冰箱等家具及耕耘機 1部；編號Ｂ所示部分即懸掛有
        巨盟營建總署之建物，有1客廳、1房間，家具排列整齊
        ，為經常有人居住之處所，另有 1間供木工裝潢使用之
        工廠；編號Ｃ部分建物為三合院式磚造瓦房建築，兩側
        各有 3個房間，中央為1廳2臥房，旁邊種有果樹；編號
        Ｄ所示部分建物為1廳、1臥室及儲藏間；編號Ｅ所示部
        分建物則放置穀物及烘乾機器，外面有鋼架、浪版作曬
        衣間使用等情形，有勘驗筆錄可憑（見本院86年度訴字
        第1832號卷第41頁），可知如附圖編號Ａ、Ｂ、Ｃ、Ｄ
        、Ｅ所示建物，主要係供居住之用，並兼作木材裝潢使
        用，除其中一小部分作為放置供耕作所用之耕耘機、穀
        物及烘乾機器外，其餘均與耕作無關，尚難認該等建物
        係供農舍所用。又木盛建材事業有限公司係於82年 2月
        12日設立，負責人為被告己○○，股東包括被告庚○○○、丁○○，所營事業為：(一)廣告企劃設計製作及代理
        美術設計及室內設計裝潢施工；(二)代理廣告業務；(三)建
        材買賣，有該公司之變更登記事項卡及營利事業登記資
        料明細表可參（見同上卷第127、144頁），其公司所在
        地雖登記為台中市○○區○○街40號，然依前述勘驗筆
        錄，編號Ｂ所示建物既有 1間供木工裝潢使用之工廠，
        且被告庚○○○於上開事件第 1審訴訟程序聲請訊問之
        證人周清連亦證稱：勘驗圖Ｂ部分以前是草堆，現在搭
        起來作為裝潢用之工廠等語（見同上卷第63頁反面），
        實難謂上開建物純係為便利耕作而設之農舍，是被告抗
        辯該建物為農舍云云，自非可採。業經臺灣高等法院臺
        中分院90年度上更(一)字第53號事件，就系爭建物是否係
        供農舍使用之重要爭點，本於兩造辯論之結果已為如上
        之判斷（見該訴訟事件91年 6月18日判決書第7、8頁）
        ，且無顯然違背法令之情事，兩造亦未提出新訴訟資料
        ，則被告自不得於本件訴訟為相反之主張，本院亦不能
        為相反之判斷。是原告主張如附圖編號Ａ、Ｂ、Ｃ、Ｄ
        、Ｅ所示建物係供住家使用，應屬可採，被告抗辯其中
        編號Ｃ、Ｄ、Ｅ所示建物係農舍，自無足取。
  （八）城市地方房屋之租金，以不超過土地及其建築物申報總
        價年息百分之十為限。此規定於租用基地建築房屋準用
        之。土地法第97條第1項、第105條分別定有明文。本院
        於94年 3月30日現場履勘情形：(一)如附圖編號Ａ所示土
        地上之建物業已拆除，現為空地荒廢中。(二)如附圖編號
        Ｂ、Ｃ、Ｄ、Ｅ所示土地上之建物現為被告庚○○○、
        辛○○、丁○○、戊○○居住使用中，均無供營業使用
        之情形。(三)系爭土地位在台中市○○路旁，附近土地大
        都供農業使用，無商家，最近之營業為距約 100公尺之
        汽車輪胎修復廠，亦有勘驗筆錄可憑。爰斟酌上開情事
        及被告占有使用如附圖Ａ、Ｂ、Ｃ、Ｄ、Ｅ所示土地之
        位置，使用狀況等情，認應以申報地價年息6%計算相當
        於租金之不當得利，方屬允當。又系爭 147地號土地自
        86年7月1日至89年6月30日之申報地價為每平方公尺320
        元，自89年7月1日至92年12月31日之申報地價為每平方
        公尺 760元，自93年1月1日起之申報地價為每平方公尺
        959.2元。系爭147之1地號土地自86年7月1日至89年6月
        30日之申報地價為每平方公尺 320元，自89年7月1日至
        92年12月31日之申報地價為每平方公尺640元，自93年1
        月1日起之申報地價為每平方公尺800元，有地價公務謄
        本可憑。原告就此陳述均按各期較低之申報地價即89年
        6月30日前每平方公尺320元、89年7月1日起至92年12月
        31日每平方公尺640元、93年1月1日起至93年8月23日每
        平方公尺 800元，作為計算之基礎，自無不可。是依此
        計算結果，原告就此部分請求被告八人各給付21,319元
        （計算方式詳如附表(二)所示）之相當於租金之不當得利
        ，即有理由。
  （九）給付有確定期限者，債務人自期限屆滿時起，負遲延責
        任。給付無確定期限者，債務人於債權人得請求給付時
        ，經其催告而未為給付，自受催告時起，負遲延責任。
        其經債權人起訴而送達訴狀，或依督促程序送達支付命
        令，或為其他相類之行為者，與催告有同一之效力。民
        法第 229條第1項、第2項定有明文。又遲延之債務，以
        支付金錢為標的者，債權人得請求依法定利率計算之遲
        延利息。但約定利率較高者，仍從其約定利率。應付利
        息之債務，其利率未經約定，亦無法律可據者，週年利
        率為百分之五，民法第 233條第1項、第203條亦有明文
        。本件原告對被告之不當得利債權，核屬無確定期限之
        給付，自應經原告之催告而未為給付，被告始負遲延責
        任。而原告於92年1月8日即提起本件訴訟，並經本院於
        同年 1月14、15日將起訴狀繕本送達被告等人（參卷內
        送達證書），是原告請求自93年 8月25日起，按週年利
        率5%計算之法定遲延利息，核無不合。
  （十）綜上所述，原告依不當得利之法律關係請求被告庚○○○給付319,537元（298218＋21319＝319537）；被告辛○○、甲○○、丙○○、丁○○、乙○○、己○○、戊○○各給付21,319元，及均自民國93年 8月25日起至清
        償日止，按週年利率5%計算之利息，即有理由，應予准
        許。其逾此部分之請求，尚屬無據，應予駁回。
六、本件判決原告勝訴部分，所命給付之金額未逾 500,000元，
    應適用民事訴訟法第 389條第1項第5款之規定，依職權宣告
    假執行；又被告陳明願供擔保免為假執行，經核並無不合，
    爰各酌定相當擔保金額宣告之。至於原告敗訴部分，其假執
    行之聲請即無宣告之依據，應併予駁回。
七、據上論結，本件原告之訴為一部有理由，一部無理由，依民
    事訴訟法第第79條、第85條第1項但書、第389條第1項第5款
    、第392條第2項，判決如主文。
中　　華　　民　　國　　94　　年　　10　　月　　27　　日
                    民事第四庭    法　官　張恩賜
以上正本係照原本作成。
如對本判決上訴，須於判決送達後20日內向本院提出上訴狀（須
附繕本）。
中　　華　　民　　國　　94　　年　　10　　月　　27　　日
                                  書記官
┌────────────────────────────────────┐
│附表(一)：87年稻作及88年至93年蓬萊米稻作主產物價值暨如附圖Ａ、Ｂ、Ｃ、Ｄ、│
│        Ｅ所示以外土地之不當得利數額一覽表                              │
├──┬─────┬─────┬──────┬──────────────┤
│編號│ 年度期別 │每公頃主產│相當於租金之│備                        註│
│    │          │物價值    │不當得利數額│                            │
├──┼─────┼─────┼──────┼──────────────┤
│ １ │87年第1期 │108,522元 │23,905元    │5874/10000×每公頃主產物價值│
│    │          │          │            │×375/1000（元以下四捨五入）│
│    │          │          │            │                            │
├──┼─────┼─────┼──────┼──────────────┤
│ ２ │87年第2期 │ 98,595元 │21,718元    │同上                        │
├──┼─────┼─────┼──────┼──────────────┤
│ ３ │88年第1期 │116,047元 │23,529元    │同上                        │
├──┼─────┼─────┼──────┼──────────────┤
│ ４ │88年第2期 │ 96,811元 │21,325元    │同上                        │
├──┼─────┼─────┼──────┼──────────────┤
│ ５ │89年第1期 │113,364元 │24,971元    │同上                        │
├──┼─────┼─────┼──────┼──────────────┤
│ ６ │89年第2期 │ 96,592元 │21,277元    │同上                        │
├──┼─────┼─────┼──────┼──────────────┤
│ ７ │90年第1期 │109,583元 │24,138元    │同上                        │
├──┼─────┼─────┼──────┼──────────────┤
│ ８ │90年第2期 │ 97,475元 │21,471元    │同上                        │
├──┼─────┼─────┼──────┼──────────────┤
│ ９ │91年第1期 │117,803元 │25,949元    │同上                        │
├──┼─────┼─────┼──────┼──────────────┤
│ １０ │91年第2期 │ 95,126元 │20,954元    │同上                        │
├──┼─────┼─────┼──────┼──────────────┤
│  │92年第1期 │115,700元 │25,486元    │同上                        │
├──┼─────┼─────┼──────┼──────────────┤
│  │92年第2期 │106,735元 │23,511元    │同上                        │
├──┼─────┼─────┼──────┼──────────────┤
│  │93年第1期 │126,579元 │19,984元    │4210/10000×每公頃主產物價值│
│    │          │          │            │×375/1000（元以下四捨五入）│
├──┼─────┼─────┼──────┼──────────────┤
│  │93年第2期 │112,237元 │            │                            │
├──┼─────┼─────┼──────┼──────────────┤
│合計│          │          │298,218元   │                            │
└──┴─────┴─────┴──────┴──────────────┘
┌──────────────────────────────────────────────┐
│附表(二)：如附圖Ａ、Ｂ、Ｃ、Ｄ、Ｅ所示土地之不當得利數額一覽表                                │
├──┬──────┬──────┬──────┬──────┬───────────────┤
│編號│ 計算之時間 │編號Ａ、Ｂ、│編號Ｂ、Ｃ、│編號Ｄ、Ｅ所│備                          註│
│    │            │Ｃ、Ｄ、Ｅ所│Ｄ、Ｅ所示土│示土地（面積│                              │
│    │            │示土地（面積│地（面積 811│179 平方公尺│                              │
│    │            │1133平方公尺│平方公尺）之│）之不當得利│                              │
│    │            │）之不當得利│不當得利數額│數額        │                              │
│    │            │數額        │            │            │                              │
├──┼──────┼──────┼──────┼──────┼───────────────┤
│ １ │87年1月9日至│10,311元    │            │            │1133×320×6%×173/365＝10311 │
│    │87年6月30日 │            │            │            │（元以下四捨五入，下同）      │
├──┼──────┼──────┼──────┼──────┼───────────────┤
│ ２ │87年7月1日至│43,507元    │            │            │1133×320×6%×2＝43507       │
│    │89年6月30日 │            │            │            │                              │
├──┼──────┼──────┼──────┼──────┼───────────────┤
│ ３ │89年7月1日至│85,584元    │            │            │1133×640×6%×718/365＝85584 │
│    │91年6月18日 │            │            │            │                              │
├──┼──────┼──────┼──────┼──────┼───────────────┤
│ ４ │91年 6月19日│            │46,671元    │            │811×640×6%×547/365＝46671  │
│    │至92年12月17│            │            │            │                              │
│    │日          │            │            │            │                              │
├──┼──────┼──────┼──────┼──────┼───────────────┤
│ ５ │92年12月18日│            │            │264元       │179×640×6%×14/365＝264     │
│    │至92年12月31│            │            │            │                              │
│    │日          │            │            │            │                              │
├──┼──────┼──────┼──────┼──────┼───────────────┤
│ ６ │93年1月1日至│            │            │5,540元     │179×800×6%×236/366＝5540   │
│    │93年8月23日 │            │            │            │                              │
├──┼──────┴──────┴──────┴──────┴───────────────┤
│合計│191,877元。被告8人各負擔9分之1即21,319元（元以下捨去）                                │
└──┴───────────────────────────────────────────┘
